【裁判字號】    99,易,1189
【裁判日期】    990831
【裁判案由】    詐欺
【裁判全文】
臺灣高雄地方法院刑事判決              99年度易字第1189號
公  訴  人  臺灣高雄地方法院檢察署檢察官
被      告  甲○○
上列被告因詐欺案件，經檢察官提起公訴（99年度偵緝字第422
號），本院判決如下：
    主  文
甲○○幫助犯詐欺取財罪，處有期徒刑伍月，如易科罰金，以新
臺幣壹仟元折算壹日。
    事  實
一、甲○○可預見將其申辦之行動電話門號交予他人使用，可能
    被詐欺集團利用作為詐欺取財之聯絡工具以避免遭警方查緝
    ，竟仍基於縱有人持其行動電話門號作為詐欺取財之犯罪工
    具，亦不違其本意之幫助犯意，於民國98年5 月8 日取得後
    述行動電話門號SIM 卡後至同月25日9 時10分之間某時許，
    在不詳地點，將其於98年5 月8 日至威寶電信股份有限公司
    （下稱威寶公司）高雄林森特約服務中心申辦之0000000000
    號行動電話門號SIM 卡1 張，以新臺幣300 元之代價，提供
    給真實姓名年籍不詳之成年人使用。而該成年人及其所屬之
    詐欺集團成員，共同基於意圖為自己不法所有之詐欺取財犯
    意聯絡，由其中某成員，於同月25日9 時10分許，撥打電話
    予乙○○佯稱：乙○○之帳戶遭冒用，要凍結所有銀行帳戶
    ，且需將銀行所有存款領出寄存於法院云云，並留下前開行
    動電話門號以供聯絡，致乙○○信以為真而陷於錯誤，而依
    詐欺集團成員指示分別於(一)同月26日12時許、27日11時許，
    在台北市○○區○○街與富錦街（新中公園內）當面交付美
    金各5 萬元、2 萬元給1 位自稱在臺灣臺北地方法院工作之
    男子；(二)同月27日15時25分許，前往台北市松山區○○○路
    ○ 段150 號之華泰銀行，臨櫃匯款新臺幣47萬元至台北富邦
    商業銀行股份有限公司南港分行帳號000000000000號帳戶內
    （申設人吳建毅）。嗣因乙○○查覺受騙並報警處理，始循
    線查悉上情。
二、案經台北市政府警察局松山分局移送臺灣高雄地方法院檢察
    署檢察官偵查起訴。
    理  由
壹、證據能力部分：
    按被告以外之人於審判外之陳述，雖不符刑事訴訟法第159
    條之1 至第159 條之4 之規定，而經當事人於審判程序同意
    作為證據，法院審酌該言詞陳述或書面陳述作成時之情況，
    認為適當者，亦得為證據；當事人、代理人或辯護人於法院
    調查證據時，知有第159 條第1 項不得為證據之情形，而未
    於言詞辯論終結前聲明異議者，視為有前項之同意。刑事訴
    訟法第159 條之5 定有明文。經查，本判決所引用之各項證
    據資料，其屬於被告以外之人於審判外之陳述者，均據本院
    於調查證據程序逐一提示並告以要旨，檢察官、被告均知該
    等證據為被告以外之人之審判外陳述，已表示對證據能力沒
    有意見（見院一卷第20頁正面、院二卷第22頁反面、第37頁
    反面至第40頁正面）及未於言詞辯論終結前聲明異議，本院
    審酌上開證據作成時之情況，亦無不當取供等情形，認為以
    之作為本案之證據亦屬適當，依刑事訴訟法第159 條之5 規
    定，應有證據能力。
貳、實體部分：
一、訊據被告甲○○矢口否認有何幫助詐欺取財之犯行，並辯稱
    ：伊之駕駛執照及國民身分證均已遺失，並未申辦00000000
    00號行動電話門號，伊沒有將上開門號交給他人使用云云。
    經查：
  (一)0000000000號行動電話門號係被告於98年5 月8 日親自前往
    威寶公司高雄林森特約服務中心申辦之事實，業據被告於本
    院審理時供承在卷（見院二卷第40頁反面），並有威寶公司
    99年8 月5 日函文及隨函檢附之門號0000000000號用戶基本
    資料列表1 份（見院二卷第27、28頁）、威寶公司行動電話
    服務申請書、暢打專案同意書各1 份在卷可憑（見院二卷第
    29至31頁）。又詐欺集團成員，共同基於意圖為自己不法所
    有之詐欺取財犯意聯絡，由其中某成員，於98年5 月25日9
    時10分許，撥打電話予被害人乙○○佯稱：乙○○之帳戶遭
    冒用，要凍結所有銀行帳戶，且需將銀行所有存款領出寄存
    於法院云云，並留下前開行動電話門號以供聯絡，致被害人
    陷於錯誤，而依詐欺集團成員指示分別於(1)同月26日12時許
    、27日11時許，在台北市○○區○○街與富錦街（新中公園
    內）當面交付美金各5 萬元、2 萬元給1 位自稱在臺灣臺北
    地方法院工作之男子；(2)同月27日15時25分許，前往台北市
    松山區○○○路○ 段150 號華泰銀行，以臨櫃匯款方式匯款
    新臺幣47萬元至台北富邦商業銀行股份有限公司南港分行帳
    號000000000000號帳戶內（申設人吳建毅）等情，為被告於
    本院審理時所不爭執（見院一卷第16頁正面），並經被害人
    乙○○於警詢中指述甚詳（見警一卷第2 至4 頁），復有台
    北市政府警察局松山分局三民派出所受理各類案件紀錄表1
    份（見警一卷第1 頁）、內政部警政署反詐騙案件紀錄表1
    份（見警一卷第23、24頁）、台北市政府警察局松山分局三
    民派出所受理詐騙帳戶通報警示簡便格式表1 份（見警一卷
    第25頁）、台北富邦商業銀行股份有限公司南港分行98 年6
    月10日北富銀南港字第98000020800 號函及隨函所附開戶資
    料、交易明細等1 份（見警一卷第12至16頁）、華泰銀行跨
    行匯款回單（見警一卷第20頁）、臺灣銀行98年5 月26 日
    、同月27日之匯出匯款賣匯水單／交易憑證2 紙（見警一卷
    第21、22頁）、0000000000號行動電話門號通聯調閱查詢單
    1 份（見警一卷第17、18頁）、電話0000000000號通聯調閱
    查詢單1 份在卷可稽（見警一卷第19頁）。足證被告申辦之
    0000000000號行動電話門號確已遭詐欺集團用以作為詐欺取
    財犯罪聯絡之用。
  (二)至被告雖否認有幫助詐欺取財之犯行，並以上揭情詞置辯。
    惟查：
  １、0000000000號行動電話門號係被告於98年5 月8 日親自前
      往威寶公司高雄林森特約服務中心申辦之事實，業據被告
      於本院審理時供承：有人帶我去手機店辦手機，我記得有
      在手機店辦手機的單子上簽名，卷內所附之行動電話服務
      申請單上之簽名，這是我寫的名字等語明確（見院二卷第
      40頁反面）。又被告於申辦上開行動電話門號時，並已提
      供其身分證及健保卡以供威寶公司人員核對身份，且上開
      威寶公司行動電話申請書上所黏貼之被告身分證影本，更
      係被告於98年5 月8 日（即上開行動電話申請當日）到戶
      政事務所所領取（即換發）之新式身分證，亦非他人持被
      告之舊身分證所冒名辦理，有威寶公司行動電話服務申請
      書、暢打專案同意書各1 份在卷可憑（見院二卷第29至31
      頁），足證上開0000000000號行動電話門號確係被告所親
      自申辦無誤，是被告上開所辯：伊之駕駛執照及國民身分
      證均已遺失，並未申辦0000000000號行動電話門號云云，
      與上開事證不符，不足採信。
  ２、被告於本院審理時雖另辯稱：伊印象中好像有人說要幫伊
      辦電話（指行動電話），伊說好，結果他說沒有辦出來，
      伊就沒有拿到，伊沒有將行動電話門號交給他人使用云云
      。惟查，被告於98年5 月8 日確有親自前往威寶公司高雄
      林森特約服務中心申辦0000000000號行動電話門號，已詳
      如上述。又於98年5 月8 日在威寶公司高雄林森特約服務
      中心，被告已成功申辦0000000000號行動電話門號，並簽
      名確認已當場領取店員所交付型號L708之手機1 支，有威
      寶公司行動電話申請書、暢打專案同意書各1 份在卷足佐
      （見院二卷第31頁正面）。再者，帶被告去辦行動電話門
      號之成年人，係要求被告與其共同前往威寶公司辦理行動
      電話門號，並說於事成後要給付被告新臺幣300 元，且手
      機也要給被告，業據被告於本院審理時供承在卷（見院二
      卷第41頁反面），復參以被告本身並不知悉行動電話應如
      何使用，亦為被告於本院審理時所自承（見院二卷第42頁
      正面），足見被告本身並無申辦行動電話之需求，且申辦
      成功亦不會使用，益證被告辦理該行動電話門號之目的，
      即係為交付他人使用。此外，被告前於偵訊及本院審理之
      初，原稱其手機及行動電話門號係於派出所旁遺失云云（
      分見警二卷第12頁、院一卷第15頁），後於本院99年7 月
      22日審理時則改口辯稱：0000000000號行動電話門號非伊
      所申辦云云（見院二卷第22頁反面），之後於99年8 月19
      日再改口辯稱：伊印象中好像有人說要幫伊辦電話（指行
      動電話），伊說好，結果他說沒有辦出來，伊就沒有拿到
      ，伊沒有將行動電話門號交給他人使用云云，被告前後之
      辯解不一其詞，更見情虛。是由上開事證綜合觀之，可知
      被告親自前往申辦0000000000號行動電話門號時，主觀上
      即係出於欲交付他人使用之意，且其當時已申辦成功，並
      當場收受上開行動電話門號SIM 卡及取得專案手機，復於
      98年5 月8 日取得上開行動電話門號SIM 卡後至同年月25
      日9 時10分之間某時許，以300 元之代價，將上開行動電
      話門號SIM 卡1 張提供予真實姓名年籍不詳之成年人使用
      ，應堪以認定。被告上開所辯，為犯後卸責之詞，不足採
      信。
  ３、按以現今一般人前往電信公司申辦門號使用並非難事，收
      費標準亦未因人而異，如非供作不法使用，應無另取得他
      人電話門號，而不以自己名義使用之必要。又行動電話門
      號事關個人隱私權益之保障，其專屬性甚高，若非與本人
      有密切親誼關係，難認有何理由可自由流通使用該行動門
      號，一般人均有妥為保管及防止他人任意使用之認識，且
      縱有特殊情況偶需交付個人行動電話予他人使用，亦必會
      瞭解他人使用電話之用途及合理性始行提供，參以坊間報
      章雜誌及新聞媒體，對於以簡訊、電話等方式通知中獎或
      如退稅、佯裝檢警執法人員、網上購物誤辦為分期付款等
      其他類似之不法詐騙方法及詐欺集團經常使用他人之行動
      電話門號，以隱匿其詐欺取財犯罪之不法行徑，規避檢警
      等執法人員之查緝，類此在社會上層出不窮之案件，亦迭
      經報導及再三批露，被告乃成年人，並有國中畢業之智識
      程度，自能預見將行動電話門號提供給不認識之他人，有
      可能遭他人使用於詐欺取財等財產犯罪之用，且被告於本
      院審理時亦已供承其知道電話不能隨便交給別人使用等語
      （見院二卷第42頁反面、第43頁正面），被告竟仍提供其
      行動電話門號給他人使用。又於本案中，被告所申辦之門
      號0000000000號已遭詐欺集團用以作為詐欺取財犯罪聯絡
      之用，而被告若未提供其上開門號供詐欺集團使用，被害
      人亦不致受騙交付美金共7 萬元及匯款新臺幣47萬元至詐
      欺集團所指定之帳戶，故被告提供其前揭門號給詐欺集團
      使用，與被害人遭詐欺交付美金及匯款之間，顯具關連性
      及已提供詐欺集團助力，自堪認被告確有幫助他人實施詐
      欺取財犯罪之不確定故意及犯行甚明。
  (三)綜上，被告有事實欄所載幫助詐欺取財犯行，事證明確，其
    上揭所辯，為犯後飾卸之詞，不足採信，其犯行堪以認定，
    應依法論科。
二、按刑法上之幫助犯，係對於犯罪與正犯有共同之認識，而以
    幫助之意思，對於正犯資以助力，而未參與實施犯罪之行為
    者而言。是以，如未參與實施犯罪構成要件之行為，且係出
    於幫助之意思提供助力，即屬幫助犯，而非共同正犯。查被
    告提供其行動電話門號SIM 卡供他人使用之行為，並不等同
    於向被害人施以欺罔之詐術行為，且亦無證據證明被告與詐
    欺集團成員間有共同實施詐欺取財犯罪之犯意聯絡及行為分
    擔，自應論以幫助犯。是核被告所為，係犯刑法第30條第1
    項、第339 條第1 項之幫助詐欺取財罪，又被告係幫助犯，
    衡諸其犯罪情節，爰依刑法第30條第2 項規定，按正犯之刑
    減輕之。茲審酌被告前有傷害罪前科（不構成累犯），有臺
    灣高等法院被告前案紀錄表1 份在卷可按，其提供行動電話
    門號SIM 卡給詐欺集團成員使用，致檢警難以追緝，助長詐
    騙之犯罪風氣，且因而致被害人受騙損失金額共達美金7 萬
    元及新臺幣47萬元，所生危害非輕，被告犯後猶未能誠實以
    對，尚乏知錯悔改之意及其犯罪之動機、目的、手段、智識
    程度（國中畢業）、生活狀況（為臨時工，每日收入約為新
    臺幣800 元）暨檢察官對本案科刑範圍之意見等一切情狀，
    認檢察官求處有期徒刑6 月，稍屬過重，爰酌情量處如主文
    所示之刑，並諭知如主文所示之易科罰金折算標準，以資懲
    儆。
據上論斷，應依刑事訴訟法第299 條第1 項前段，刑法第30條第
1 項前段、第2 項、第339 條第1 項、第41條第1 項前段，刑法
施行法第1 條之1 ，判決如主文。
本案經檢察官陳建宇到庭執行職務。
中    華    民    國    99    年    8     月    31    日
                  刑事第五庭審判長法  官  廖建瑜
                                  法  官  林裕凱
                                  法  官  林永村
以上正本係照原本作成。
如不服本判決應於收受本判決後10日內向本院提出上訴書狀，並
應敘述具體理由，如未敘述上訴理由者，應於上訴期間屆滿後20
日內補提理由書狀於本院（均須按他造當事人之人數附繕本）「
切勿逕送上級法院」。
中    華    民    國    99    年    8     月    31    日
                                  書記官  王珮樺
附錄本案論罪科刑法條
刑法第30條
幫助他人實行犯罪行為者，為幫助犯。雖他人不知幫助之情者，
亦同。
幫助犯之處罰，得按正犯之刑減輕之。
刑法第339 條
意圖為自己或第三人不法之所有，以詐術使人將本人或第三人之
物交付者，處5 年以下有期徒刑、拘役或科或併科1 千元以下罰
金。
以前項方法得財產上不法之利益或使第三人得之者，亦同。
前二項之未遂犯罰之。

司法院資訊處製作；財團法人民間司法改革基金會備份。
